臺灣高雄地方法院刑事判決　　　　　　　 93年度訴字第565號
公　訴　人　臺灣高雄地方法院檢察署檢察官
被　　　告　丙○○
上列被告因偽造文書等案件，經檢察官提起公訴（92年度偵字第
17406 號），本院判決如下：
    主  文
丙○○無罪。
    理  由
一、公訴意旨略以：被告丙○○明知甲○○（經本院通緝中，待
    緝獲後另案審結）於民國91年間，在屏東縣林邊鄉○○路58
    5 之6 號其所任職之林邊當鋪，委託其代為出售懸掛車牌號
    碼S5-6632 號自用小客車為贓物【該自小客車車體為乙○○
    所有之YT-1182 號自小客車，於89年11月23日上午6 時許，
    在高雄縣鳳山市○○街30號前遭甲○○竊取後，甲○○於不
    詳時、地夥同真實姓名年籍不詳、綽號「阿勝」之成年男子
    ，將該車輛引擎號碼VA-AM23233號磨滅後，共同打印同車款
    之引擎號碼VA-AM26219號於引擎上，以此偽造私文書，並懸
    掛S5-6632 號車牌（車牌號碼S5-6632 號自用小客車原係楊
    李中英所有，由其媳婦（起訴書誤載為其女）廖惠君使用，
    為廖惠君之夫楊博現於89年9 月間，駕車撞毀後售予余沛弘
    後再轉售林佳宏（起訴書誤載為林家宏），又經林佳宏轉售
    王鴻吉後，王鴻吉再轉售給真實姓名、年籍不詳綽號「阿勝
    」之成年男子，但尚未辦理移轉所有人登記程序）】，竟基
    於牙保贓物之犯意，於90年1 月11日某時許，以新臺幣（下
    同）32萬元價格，仲介不知情之戊○○購買該贓車。嗣戊○
    ○於91年4 月18日將該贓車出售給瑞聯汽車商行負責人蕭同
    瑞，蕭同瑞復於91年4 月22日將該贓車轉售給全球汽車商行
    負責人黃昭憲，黃昭憲並於91年5 月初某日在全球汽車商行
    整理該贓車時，為友人陳柏宏發覺有異而告知乙○○，經乙
    ○○檢視該車輛之汽車音響與喇叭，係其委託品昌汽車音響
    工程張泰郎所裝設，始確認該車輛為其所失竊之YT-1182 號
    自用小客車後，報警循線查獲。因認被告丙○○涉犯刑法第
    349 條第2 項之牙保贓物罪嫌云云。
二、按犯罪事實，應依證據認定之，無證據不得認定犯罪事實；
    又不能證明被告犯罪者，應諭知無罪之判決；刑事訴訟法第
    154 條第2 項、第301 條第1 項分別定有明文。次按認定不
    利於被告之證據須依積極證據，苟積極證據不足為不利於被
    告事實之認定，即應為有利被告之認定，更不必有何有利之
    證據；又犯罪事實之認定，應憑證據，如無相當之證據，或
    證據不足以證明，自不得以推測或擬制之方法，以為裁判之
    基礎；最高法院30年上字第816 號判例、40年台上字第86號
    判例可資參照。
三、公訴人認被告丙○○涉犯牙保贓物罪嫌，無非係以：(一)被告
    於警詢、偵查中自白其有仲介買賣該懸掛車牌號碼S5-6632
    號之自用小客車。(二)被害人乙○○於警訊中指述。(三)證人戊
    ○○、蕭同瑞、黃昭憲、陳柏宏、張泰郎、楊李中英、廖惠
    君、余沛弘、王鴻吉、丁○○之證述。(四)汽車買賣合約書3
    份。(五)三陽工業股份有限公司92年7 月15日三工汽字第35
    3 號函、品昌汽車音響公司維修單各1 份，為其憑據。訊據
    被告堅決否認有何牙保贓物之犯行，並辯稱：伊不知道該懸
    掛車牌號碼S5-6632 號之自用小客車是贓車，該車係甲○○
    委託伊出賣，而甲○○跟伊說該車剛購入，尚未辦理過戶，
    俟賣出去後再辦理過戶等語。
四、經查：
  (一)證據能力部分：
    1.按「被告以外之人於偵查中向檢察官所為之陳述，除顯有
      不可信之情況者外，得為證據。」，刑事訴訟法第159 條
      之1第2項定有明文。本件證人戊○○、楊李中英於檢察官
      偵查時，並無遭刑求或恐嚇之情事，顯係出於自由意志而
      為陳述，且渠等業經具結而為陳述，並無顯有不可信之情
      況存在，認證人戊○○、楊李中英於偵查時之陳述，當具
      有證據能力。
    2.按「被告以外之人於審判外之陳述，雖不符前4 條之規定
      ，而經當事人於審判程序同意作為證據，法院審酌該言詞
      陳述或書面陳述作成時之情況，認為適當者，亦得為證據
      。當事人、代理人或辯護人於法院調查證據時，知有第15
      9 條第1 項不得為證據之情形，而未於言詞辯論終結前聲
      明異議者，視為有前項之同意。」，刑事訴訟法第159 條
      之5 亦規定有明文。本件被害人乙○○、證人戊○○、蕭
      同瑞、黃昭憲、陳柏宏、張泰郎、廖惠君、余沛弘、林佳
      宏、王鴻吉於警詢之陳述，並無遭刑求或恐嚇之情事，顯
      係出於自由意志所為之陳述，而渠等之陳述，為證明本件
      犯罪事實存否所必要，且被告於言詞辯論終結前均未爭執
      渠等於警詢陳述之證據能力，是認渠等於警詢之陳述，亦
      具有證據能力，附此敘明。
  (二)實體部分：
    1.91年間某日，共同被告甲○○在被告任職之林邊當鋪（址
      設屏東縣林邊鄉○○路585 之6 號），委託其代為出售懸
      掛車牌號碼S5-6632 號之自用小客車，同年1 月11日，被
      告以32萬元之價格，將懸掛車牌號碼S5-6632 號之自用小
      客車賣予戊○○，戊○○委其胞兄丁○○前往簽約及取車
      ，戊○○於同年4 月18日將前揭車輛出售給瑞聯汽車商行
      負責人蕭同瑞，蕭同瑞復於同年4 月22日將前揭車輛車轉
      售給全球汽車商行負責人黃昭憲等情，為被告坦承不諱，
      且經證人戊○○、丁○○於本院審理時（本院94年6 月1
      日審判筆錄參照）證述明確，及證人蕭同瑞、黃昭憲於警
      詢時證述綦詳，復有汽車買賣合約書3 份（警卷第10頁、
      13 頁 、20頁）在卷可稽。
    2.次查，乙○○所有之車牌號碼YT-1182 號自用小客車（下
      稱「系爭小客車」），引擎號碼為AM-23233號、車身號碼
      為VA-MA03498），於89年11月23日上午6 時許，在高雄縣
      鳳山市○○街30號前遭竊後，該車之車身號碼經變造為
      MA-04808號，該車之引擎改換裝VA-AM26219號引擎，並改
      懸掛S5-6632 號車牌【車牌號碼S5-6632 號（引擎號碼為
      VA-AM26219號、車身號碼為MA04808 號）自小客車原為楊
      李中英所有，交由其媳婦廖惠君及其子楊博現使用，為楊
      博現於89年9 月間駕駛該車撞毀後，出售予余沛弘，再轉
      售給林佳宏，又經林佳宏轉售給王鴻吉，王鴻吉再轉售給
      真實姓名年籍不詳、綽號「阿勝」之成年男子使用，但尚
      未辦理過戶登記】等情，業據被害人乙○○於警詢（見警
      卷第4 頁、第4 頁背面）指訴稽詳，證人戊○○、陳柏宏
      、張泰郎、廖惠君、余沛弘、林佳宏、王鴻吉於警詢證述
      綦詳，證人楊李中英於偵查時、證人戊○○、丁○○於本
      院審理時證述明確，並有汽車買賣合約書（見警卷第20頁
      ）、車輛竊盜、車牌失竊資料個別資料查詢報表、車籍作
      業系統- 查詢認可資料（見警卷第25至第28頁）、三陽工
      業股份有限公司94年6 月20日三工4BPO字第380 號函暨
      檢送顧客子系統主檔查詢作業資料2 份（見本院卷第101
      至第103 頁）、高雄市政府警察局94年4 月1 日高市警鑑
      字第0940021897號鑑定通知書（見本院卷第70頁）在卷可
      稽。是足認被告受甲○○委託代為出賣予戊○○之自用小
      客車確實乙○○所有遭竊之車牌號碼YT-1182 號自用小客
      車，則該自用小客車確實為贓物無訛。
    3.系爭小客車經三陽工業股份有限公司鑑識結果，雖認：「
      引擎號碼：VA-AM26219號經實車鑑定結果，發現有遭變造
      之痕跡。車身引擎室防火牆號碼：MA04808 號經實車鑑定
      ，無法判定有無遭變造。」等情，此有該公司92年7 月15
      日三工汽字第353 號函（見偵查卷第21頁）在卷可稽。
      然經本院實地勘驗結果：「懸掛車牌號碼S5-6632 號銀色
      系爭小客車經本院實地勘驗結果：「懸掛車牌號碼S5-663
      2 號銀色喜美車輛（系爭小客車）發現車身號碼為MA0480
      8 號有磨過的痕跡，引擎號碼為VA-AM26219號」有本院94
      年1 月7 日勘驗筆錄在卷可稽（見本院卷第66、67頁）；
      而經本院委託高雄市政府警察局鑑定，該局以化學腐蝕法
      及電解法鑑驗（一以黑色矽膠完成車身及引擎原始號碼鑄
      模。二以研刻機及砂紙磨平刨光號碼板部位。三以DAVIS
      試劑為電解液）結果：【車牌S5-6632 號汽車（系爭小客
      車）未鑑驗前之車身號碼為「MA-04808」，引擎號碼為「
      VA-AM26219」，以DAVIS 電解液實施電解反應結果，車身
      號碼顯現「MA -0"394"8 」字樣，引擎號碼則未顯現其它
      的字樣】，此有高雄市政府警察局94年4 月1 日高市警鑑
      字第0940021897號函（見本院卷第70頁）在卷可稽。又原
      引擎號碼VA-AM23233號、出廠時車身號碼為MA03498 號、
      車牌號碼為YT-1182 號、車主是乙○○，另引擎號碼VA-A
      M26219號、出廠時車身號碼為MA04808 號、車主為楊李中
      英等情，此有三陽工業股份有限公司94年6 月20日三工
      4BPO字第380 號函暨顧客子系統主檔查詢作業資料2 份（
      見本院卷第101 至103 頁）附卷可參，是足認系爭小客車
      原為乙○○所有之車牌號碼YT-1182 號自小客車之車身，
      其車身號碼遭變造為MA-04808號，引擎號碼並未遭變造，
      而係被換裝成VA -AM26219 號引擎甚明，故公訴人認系爭
      車輛之引擎號碼遭變造等情，顯有誤會。
    4.證人戊○○證稱：伊於90年1 月11日之前幾日，由被告向
      伊出售懸掛車牌號碼S5-6632 號自用小客車，伊至被告工
      作之林邊當舖前看車，過完車後過2 日，伊就找被告購買
      該車，並於90年1 月11日委託伊大哥丁○○前往交車，交
      車後該車由伊使用等語（見警卷第8 頁、偵查卷第9 頁、
      本院94年6 月1 日審判筆錄）；證人丁○○亦證稱：汽車
      買賣合約書上戊○○與丁○○之簽名是伊簽名的，係伊去
      交車等語（見偵查卷第17頁、本院94年6 月1 日審判筆錄
      ），並有賣方係記載「楊李中英」、代售人係記載「甲○
      ○」、買方係記載「丁○○」、見證人係記載「丁○○」
      之汽車買賣合約書1 份在卷足佐（警卷第20頁），惟證人
      戊○○、丁○○之前揭證詞及上開汽車買賣合約書，僅能
      證明被告居中介紹證人戊○○向甲○○購買系爭小客車，
      尚不足遽以認定被告明知系爭小客車為贓車而仲介買賣等
      情。
    5.證人戊○○於本院審理時證稱：因伊對車子不熟，伊只是
      隨便看一看，外表看起來並無異樣，且後來伊將系爭小客
      車出售給鳳山一家車行時，該車行的人亦有檢查車子，也
      沒有發現是贓車，是在後來車行在轉賣時才發現是贓車等
      語（本院94年6 月1 日審判筆錄），且證人即瑞聯汽車商
      行負責人蕭同瑞及證人黃昭憲於警詢時亦證稱：伊有核對
      該車引擎號碼等資料相符，並沒有發現可疑之處等語（見
      警卷第9 、11頁），再者，被告係受僱於當舖工作，並非
      專門從事汽車修理、製造、改裝、維修或與其相關工作，
      系爭小客車之車身號碼雖經變造過，然並非一般人以肉眼
      觀看即可得知，尚須以化學腐蝕法及電解法鑑驗始可得知
      ，而一般當舖在接受典當汽車時，係依據典當人提示之車
      輛證件進行驗證與該典當物品是否相符，有高雄市當舖同
      業公會94年5 月23日高市當總字第058 號函附卷可稽（見
      本院卷第86頁），而本件系爭小客車所顯現之車身號碼、
      引擎號碼既與行照上之記載相符，且系爭小客車又可以順
      利辦理過戶給戊○○，以及證人戊○○、蕭同瑞、黃昭憲
      於購買時均未發現系爭小客車有何可疑之處，故尚難以系
      爭小客車之車身號碼確曾遭變造、引擎曾遭變換過，即遽
      以推認被告明知系爭小客車為贓物，而為不利於被告之認
      定。
    6.公訴人雖以證人楊李中英、廖惠君、余沛宏、林佳宏、王
      鴻吉之證述，認被告有牙保贓物云云。然證人楊李中英於
      偵查時係證稱：車牌號碼S5-6632 號車輛是登記在伊名下
      ，但由伊媳婦廖惠君使用，於89年9 月間由伊兒子楊博現
      開車撞毀，廖惠君將該車賣掉，伊並沒有在由甲○○代售
      、戊○○為買方、賣方為楊李中英之汽車買賣契約書上簽
      名等語（見本院偵查卷第12、13頁）；廖惠君於警詢時證
      稱：伊婆婆所有車牌號碼S5-6632 號自小客車為伊與伊先
      生楊博現使用，於89年9 月間由伊先生楊博現駕駛該車在
      台北縣坪林往北宜公路段，不慎擦到路旁之電線桿，致車
      頭全毀，伊就委託余沛弘以13萬元出售，伊並不知道車子
      已遭變造借屍還魂之事等語（見警卷第16頁及背面）；證
      人余沛弘於係警詢時證稱：伊有受廖惠君之委託出售車牌
      號碼S5-6632號自小客車，伊以13萬元賣給林佳宏，伊並
      不知道車子已遭變造借屍還魂之事等語（見警卷第17頁及
      背面）；證人林佳宏於警詢時係證稱：余沛弘有將該車轉
      賣給伊，伊請王鴻吉幫忙代為轉售，伊並不知道該車已遭
      變造借死還魂之事等語（見警卷第18頁）；證人王鴻吉於
      警詢時證稱：伊將該車以14萬元賣給一位屏東人，綽號「
      阿勝」男子，伊不知道該車已遭變造借死還魂之事等語（
      見警卷第19頁）。則依上揭證人於警詢、偵查時之供述，
      亦僅能證明原車牌號碼S5-6632 號自用小客車原為楊李中
      英所有，由其媳婦廖惠君及其子楊博現使用，因發生車禍
      車頭撞毀後，由廖惠君委託余沛弘出售給林佳宏，林佳宏
      轉售給王鴻吉，王鴻吉再轉售給「阿勝」等情，尚不足以
      證明被告知悉系爭小客車為贓物，故渠等之證詞，尚難採
      為不利於被告之認定。
    7.又公訴人以被害人乙○○、陳柏宏、張泰郎等人之證述，
      認被告有牙保贓物之犯行云云。然被害人乙○○於警詢時
      係證述：伊所有之車牌號碼YT-1182 號自小客車係於89
      年11月23日6 時許，在高雄縣鳳山市○○街30號前失竊，
      是伊朋友陳柏宏發現後告知，伊才知道伊所有之前揭自小
      客車已遭借死還魂改裝為車牌號碼S5-6632 號等語；證人
      陳柏宏則證稱：伊係於91年4 月底在高雄縣鳳山市○○路
      ○段269 號全球汽車商行發現乙○○失竊之車牌號碼YT-1
      182 號自小客車，但已遭人變造後改懸掛S5-6632 號車牌
      ，經伊檢視該車之外觀及車子內裝與乙○○失竊之車輛相
      同，再經伊打該引擎蓋檢視引擎號碼及車身號碼覺得有經
      變造過，因伊先前於三陽汽車公司擔任業務員，乙○○的
      汽車均係由伊負責牽車至公司保養，加上其車子之鋁圈、
      後底盤拉桿、方向盤均由伊更換的，而系爭輛車輛所更換
      的物品與懸掛S5-6632 號車牌之自小向車均相同，又因當
      初更換方向盤時未能密合，蓋子有點凸凸的，至今仍如此
      ，而後底盤也是伊為乙○○裝設之品牌等情，伊確定該車
      是乙○○失竊之車輛等語（見警卷第13頁及背面）；證人
      張泰郎於警詢亦僅係證稱：乙○○之車牌號碼YT-1182 號
      自小客車，於88年5 月6 日曾委由伊裝設SONY廠牌、型號
      為DUG-SO-XS-6953號之汽車音響喇叭，而裝設於懸掛車牌
      碼S5-6632 號自小客車上之汽車音響喇叭即係伊當時裝設
      在車牌號碼YT-1182 號自小客車上之汽車音響喇叭等語，
      並提出維修單1 紙附卷可稽（見警卷第14、15頁）。綜上
      ，前揭證人之證述及卷附之維修單，亦僅能證明系爭小客
      車原係乙○○所有之車牌號碼YT-1182 號自小客車，並已
      遭竊，且已改懸掛S5-6632 號車牌等情，尚不足遽認被告
      知悉系爭小客車為贓物，故亦不足為不利於被告之認定。
    8.另證人蕭同瑞於警詢時證稱：系爭小客車係戊○○於91年
      4 月18日下午9 時許，至伊設於高雄縣鳳山市○○路○ 段
      109 號之瑞聯汽車商行向伊說欲將該車賣伊，伊以24萬元
      買入，伊自購入後並無整理該車，至全球汽車商行黃昭憲
      來伊店內購買後，由黃昭憲自行整理等語（見警卷第9 頁
      及背面）；證人黃昭憲於警詢時證稱：伊係於91年4 月22
      日下午3 時許，親自至瑞聯汽車商行向蕭同瑞借調懸掛車
      牌號碼S5-6632 號自小客車，並當日將車款27萬5 千元付
      清後再至監理單位辦理過戶手續，當天購得時與蕭同瑞曾
      比對車身及引擎號碼均沒有問題，至車子鈑金及烤漆後，
      伊於91年5 月份要整理車引擎時發現該部自小客車行照為
      1998年份，但引擎上有原廠97年5 月份模印，而該車車主
      為戊○○等語，則上揭證人之證述，亦僅能證明系爭小客
      車係戊○○出賣給瑞聯汽車商行負責人蕭同瑞，蕭同瑞再
      轉賣給黃昭憲，嗣黃昭憲將系爭小客車重新烤漆及鈑金後
      ，始發現該車之引擎之記載有問題等情甚明，如前所述，
      亦不足以證明被告於仲介系爭小客車買賣時已知悉系爭小
      客車為贓車等情，亦尚難為不利於被告之認定。
    9.綜上所述，被告所辯伊不知系爭小客車為贓車等情，尚非
      無據，堪以採信。是公訴人所提出之證據不足以證明被告
      犯罪，此外，本院復查無其他積極證據足證明被告確有公
      訴人所指之牙保贓物罪之犯行，自不能以推測或擬制之方
      法，以為裁判之基礎而認定被告犯罪。既不能證明被告犯
      罪，揆諸前揭規定及說明，應為被告無罪之諭知。
據上論斷，應依刑事訴訟法第301 條第1 項前段，判決如主文。
本案經檢察官姚崇略到庭執行職務。
中　　華　　民　　國　　94　　年　　7 　　月　　29　　日
                  刑事第十三庭  審判長法　官  何秀燕
                                      法  官  楊智守
                                      法  官  陳月雯
以上正本證明與原本無異。
如不服本判決，應於判決送達後10日內，向本院提出上訴狀。
中　　華　　民　　國　　94　　年　　7 　　月　　29　　日
                                      書記官  林佳蓉
